【裁判字號】    98,上易,1079
【裁判日期】    980729
【裁判案由】    傷害
【裁判全文】
臺灣高等法院臺中分院刑事判決        98年度上易字第1079號
上  訴  人  臺灣臺中地方法院檢察署檢察官
被      告  丙○○
上列上訴人因被告傷害案件，不服臺灣臺中地方法院98年度易字
第1165號中華民國98年5月11日第一審判決（起訴案號：臺灣臺
中地方法院檢察署97年度偵字第26409號），提起上訴，本院判
決如下：
    主  文
上訴駁回。
丙○○緩刑參年，並應依附件二和解筆錄所示內容，履行約定。
    事  實及理  由
一、本案經本院審理結果，認第一審判決認事用法及量刑均無不
    當，應予維持，並引第一審判決書記載之事實、證據及理由
    。（如附件一）
二、檢察官上訴意旨以：被告犯後仍無悔意，飾詞狡辯，因購物
    找零錢一事，竟與告訴人發生爭執，傷害告訴人，且未與告
    訴人達成和解，原審僅判被告拘役30日，實嫌太輕等語。
三、本院查：
  (一)本件被告丙○○確有傷害告訴人陳鳳仙之犯行，已據原審判
    決認定甚詳，被告就原審判決亦未提起上訴；被告確有傷害
    犯行應無疑義。
  (二)被告與告訴人並無仇隙，本件純因買賣香煙，因付款等細故
    而生爭執，乏現場相片或其他具體證據顯示其等衝突之嚴重
    性，且兩造於本院審理時達成和解，被告且已給付新台幣二
    萬元。原審因而適用刑事訴訟法第299條第1項前段，刑法第
    277條第1項、第41條第1項前段，刑法施行法第1條之1第1項
    、第2項前段等規定，並審酌被告之品行、犯罪之動機、目
    的、手段、所生之危害及犯罪後飾詞狡辯，態度非佳等一切
    情狀，量處拘役30日，並諭知易科罰金之折算標準，其認事
    用法核無違誤，量刑亦屬允當，上訴意旨認量刑過重，其上
    訴為無理由，應予駁回。
  (三)復查，被告未曾因故意犯罪而受有期徒刑以上刑之宣告，有
    臺灣高等法院被告前案紀錄表附卷可查，被告既已於本院審
    理期間與告訴人達成和解，其內容詳如附件和解筆錄所示，
    經此教訓，當知警惕，應無再犯之虞，爰併宣告緩刑三年。
    本院斟酌全案情節，命被告依附件和解筆錄所示內容，履行
    和解約定，被告如有違反且情節重大者，依刑法第75條之1
    第1項第4款之規定，撤銷緩刑宣告，執行宣告刑。
四、據上論斷，應依刑事訴訟法第373條、第368條，刑法第74條
    第1項第1款、第2項第3款、第3項，判決如主文。
本案經檢察官甲○○到庭執行職務。
中    華    民    國    98    年    7    月     29    日
            刑事第四庭    審判長法  官  洪   耀   宗
                                法  官  蔡  王金  全
                                法  官  劉   登   俊
以上正本證明與原本無異。
不得上訴。
                                書記官  張   惠   彥
中    華    民    國    98    年    7     月    29    日
附件一
臺灣臺中地方法院刑事判決              98年度易字第1165號
公  訴  人  臺灣臺中地方法院檢察署檢察官
被      告  丙○○  男  51歲（民國○○年○○月○○日生）
                    身分證統一編號：Ｚ000000000號
                    住臺中市○○區○○街127號
上列被告因傷害案件，經檢察官提起公訴（97年度偵字第26409
號），本院判決如下：
    主    文
丙○○傷害人之身體，處拘役拾日，如易科罰金，以新臺幣壹
仟元折算壹日。
    犯罪事實
一、丙○○於民國97年9月30日14時40分許，至陳鳳仙所經營位
    於臺中市○○區○○路、軍福路口之「雙子座檳榔攤」內購
    買香菸時，因找零錢問題與陳鳳仙發生口角，竟心生不悅，
    當場基於普通傷害之犯意，持檳榔攤內之椅子擲向陳鳳仙之
    頸肩背部，並徒手拉扯陳鳳仙之頭髮，致陳鳳仙因而受有頭
    皮及頸肩挫傷之傷害。
二、案經陳鳳仙訴請臺灣臺中地方法院檢察署檢察官偵查起訴。
    理    由
壹、證據能力部分：(一)按被告以外之人於偵查中向檢察官所為之
    陳述，除顯有不可信之情況外，得為證據，刑事訴訟法第15
    9條之1第2項定有明文。本案所引用之證人陳鳳仙、李忠守
    於偵查中以證人身分具結後接受訊問時，向檢察官所為之陳
    述，被告已於本院獲得詰問的機會，且未提及或釋明上開供
    述有何顯不可信之情況，自具有證據能力。(二)按被告以外之
    人於審判外之陳述，雖不符刑事訴訟法第159條之1至之4等
    四條之規定，而經當事人於審判程序同意作為證據，法院審
    酌該言詞陳述或書面陳述作成時之情況，認為適當者，亦得
    為證據，當事人、代理人或辯護人於法院調查證據時，知有
    刑事訴訟法第159條第1項不得為證據之情形，而未於言詞辯
    論終結前聲明異議者，視為有前項之同意。同法第159條之5
    第2項定有明文。本案黃金龍警員、伍文和警員所製作之職
    務報告書，其性質屬於證人於審判外之書面陳述，而為傳聞
    證據，且查無符合刑事訴訟法第159條之1至之4等四條之情
    形，原雖無證據能力，然上開供述證據內容，業經本院審理
    時予以提示並告以要旨，且經檢察官及被告表示意見，當事
    人已知上述供述證據乃傳聞證據，卻均未表示無證據能力，
    本院審酌上開供述證據，係執法之警員據報後到現場，就親
    身見聞及所經歷之過程所為之書面陳述，認為以之作為本案
    之證據堪屬適當，而有證據能力。
貳、認定犯罪事實之證據及理由：
一、訊據被告丙○○，固坦承有伸手拉扯告訴人陳鳳仙之頭髮，
    惟矢口否認有持椅子打告訴人之行為，辯稱：伊與告訴人為
    了買香菸付錢的事情發生口角後，告訴人就咬伊手臂，伊因
    疼痛難當且為使告訴人鬆口，才會伸手抓告訴人之頭髮，伊
    並無毆打告訴人的意思，伊的行為是自衛云云。
二、經查，(一)證人即告訴人陳鳳仙於98年4月27日在本院審理中
    具結證稱：「那天我忙到2點多才吃飯，被告兩個朋友已經
    在我檳榔攤門口桌上喝酒，被告開車到我檳榔攤，站在檳榔
    攤門口，從口袋掏出55元零錢，5個1元，5個10元，他要買
    的香煙是45元，因為他掏出55元，有1元被10元壓住，我就
    將10元撥開，將1元拿出來，被告就以三字經罵我，說欠1元
    也不行嗎？我嘴巴在吃飯，我什麼也沒有講，我想講，被告
    就很大聲在罵，跑到外面拍桌子並且跟他朋友講說欠1元也
    不行，被告跑到外面罵很久，我就出去檳榔攤跟他朋友說請
    將被告帶走，他罵那麼大聲，我還要做生意，人家會不敢來
    跟我買檳榔，被告朋友叫我不要說話，我只好回去檳榔攤，
    被告又繼續在那邊罵不停，我看不行，就又去請他朋友將他
    帶走，我要養家，被告說妳要養家，妳給我試試看，這是我
    的管區，妳明天就不要來做生意，我就進去檳榔攤，被告隨
    後進來，我請他出去，說我檳榔攤不給人家進來，被告就拍
    我的櫃檯，就順手拿起我包檳榔坐的椅子，從我的背後後腦
    勺及肩膀的地方砸下來，我嚇到轉過身看他，我直接反應要
    將他撥開，被告的右手就過來掐住我脖子，他的左手又伸過
    來，我就順勢把他咬下去，他可能很痛，右手就改抓我的頭
    髮，他那兩個朋友進來要把我們試著分開，在還沒有被分開
    之前，我就先用摸到我櫃檯的行動電話報警，當時我一直咬
    著他的手，被告抓著我的頭髮，我們兩個都不放，他的朋友
    勸我們放，後來我放掉之後，被告就放掉，但是我的頭髮被
    抓的頭皮已經腫起來」、「（問：被告有用手抓妳的胸部？
    ）有，被告將椅子摔過來的時候，我轉身過來，被告伸手攻
    擊我的胸部，我將他撥掉，他就直接抓我脖子，他的左手還
    要再過來，我就把他咬下去，我剛才在陳述的時候有漏掉講
    被告有伸手攻擊我胸部這部分」（參本院卷第24-25頁筆錄
    ），證人所言經與其在檢察官偵訊中所述互核相符（參證人
    偵訊筆錄）。(二)證人即當時在場之被告兩個友人之一李忠守
    於97年12月25日在檢察官偵訊中具結證稱：「（問：是否有
    聽到很大聲的爭吵聲？）我是聽到很大聲的聲響，並跑進去
    檳榔攤裡面看，我看到有一隻椅子倒在地上，當時警察還沒
    有來」、「（問：當時陳鳳仙當場有無說丙○○用椅子打她
    ？）當時陳鳳仙就有跟我說，剛剛丙○○有用椅子打她，並
    有扯她頭髮及摸她胸部」（參偵卷第28頁筆錄）。(三)黃金龍
    警員、伍文和警員所製作之職務報告書記載：「經詢問報案
    人陳鳳仙站於所經營雙子座檳榔攤內，說其被丙○○拉扯頭
    髮並且用檳榔攤內椅子毆打肩部，男子丙○○站於檳榔攤外
    軍福路上，經警前去查看丙○○手腕部位遭陳鳳仙咬傷流血
    ，詢問報案人陳鳳仙起因是丙○○拿零錢硬幣（10元、5元
    、1元）欲購買一包香菸，陳鳳仙將香菸價錢從丙○○手掌
    部位拿取零錢硬幣時，陳鳳仙說因為零錢金額大於香菸價錢
    ，陳鳳仙不想找零錢，所以用手指頭在丙○○手掌部位撥弄
    找尋適當足額硬幣，丙○○以為是金額不夠，雙方引起口角
    糾紛並受傷害，事故現場雙子座檳榔攤內有一張椅子斜倒在
    地上」（參偵卷第36頁）。綜上可知，告訴人自案發初始，
    即對證人李忠守及到場警員黃金龍、伍文和陳述其係遭被告
    持椅子毆打肩部及拉扯頭髮，而證人李忠守及到場之警員黃
    金龍、伍文和，也確實有看到雙子座檳榔攤內有一張椅子倒
    在地上，且告訴人於檢察官偵訊中及本案審理時所述完全一
    致，並與證人李忠守所述及前揭黃金龍警員、伍文和警員所
    製作之職務報告書內容相符。茲咬人手臂有牽涉到衛生問題
    ，告訴人係生意人，亦應知和氣生財之理，是以若非如告訴
    人所述，係被告的右手伸過去掐住伊的脖子，依一般經驗法
    則，告訴人應無只因口角，即以正在吃飯的嘴巴咬被告的手
    腕，是以本院認為本件確係告訴人先受到被告之毆打，才會
    反咬被告之手腕，而告訴人遭被告毆打之過程及受傷之部位
    ，告訴人自始至終陳述如一，並有其所提出之聯安醫院所開
    立之診斷證明書為證（內載告訴人受有頭皮及頸肩之挫傷等
    傷害），故堪憑採，被告所辯，則係卸責之詞，不足採信。
    本件是事證明確，被告犯行應堪認定。
三、核被告所為，係犯刑法第227條第1項之普通傷害罪。爰審酌
    被告犯後飾詞卸責，態度不佳，告訴人表示無法諒解，惟本
    件情節尚屬輕微等一切情狀，量處如主文所示之刑，並諭知
    易科罰金之折算標準。
據上論斷，應依刑事訴訟法第299條第1項前段，刑法第277條第1
項、第41條第1項前段，刑法施行法第1條之1第1項、第2項前段
，判決如主文。
中    華    民    國    98    年    5     月    11    日
                        法  官   李秋娟
以上正本證明與原本無異。
如不服本判決應於收受送達後10日內向本院提出上訴書狀，並應
敘述具體理由；其未敘述上訴理由者，應於上訴期間屆滿後20日
內向本院補提理由書（均須按他造當事人之人數附繕本）「切勿
逕送上級法院」。
                        書記官    簡芳敏
中    華    民    國    98    年    5     月    11    日
附錄論罪科刑法條
中華民國刑法第277條第1項（普通傷害罪）
傷害人之身體或健康者，處3年以下有期徒刑、拘役或1千元以下
罰金。
附件二
                   和  解  筆  錄
原      告  乙○○  住台中市○區○○○街10號
被      告  丙○○  住臺中市○○區○○里○○街127號
上列當事人間98年度上易字第1079號 (九十八年度附民字第159
號)因傷害附帶民事訴訟案件於中華民國98年7月15日上午09時25
分，在本院刑事第14法庭和解成立茲記其大要如下：
出席職員如左：
    審判長法  官  洪 耀 宗
      陪席法  官  蔡王金全
      受命法  官  劉 登 俊
          書記官  張 惠 彥
          通  譯  許 秀 麗
到庭和解關係人：
       原    告   乙 ○ ○
       被    告   丙 ○ ○
和解成立內容：
一、被告願給付原告新台幣 (下同)肆萬元整，除當庭給付二萬
    元外，其餘二萬元於98年8月15日前清償完畢。
二、原告其餘請求拋棄。
三、訴訟費用各自負擔。
上列筆錄當庭交關係人閱覽/朗讀並無異議後簽名。
                              原  告  乙  ○  ○
                              被  告  丙  ○  ○
中    華    民    國    98    年    7     月    15    日
                     臺灣高等法院臺中分院刑事第四庭
                              書記官  張  惠  彥
                        審判長法  官  洪  耀  宗
上列正本證明與原本無異。
                              書記官  張  惠  彥
中    華    民    國    98    年    7     月    16    日


司法院資訊處製作；財團法人民間司法改革基金會備份。
